【裁判字號】    90,訴,393
【裁判日期】    900328
【裁判案由】    違反槍砲彈藥刀械管制條例
【裁判全文】
臺灣臺中地方法院刑事判決                            九十年度訴字第三九三號
    公  訴  人  臺灣臺中地方法院檢察署檢察官
    被      告  乙○○
    選任辯護人  李宗炎
    被      告  丙○○
右列被告等因違反槍砲彈藥刀械管制條例案件，經檢察官提起公訴（八十九年度偵字
第一七六九五號、第一七六九六號），本院判決如左：
    主  文
乙○○未經許可，寄藏可發射子彈具有殺傷力之槍枝，處有期徒刑壹年陸月，併科罰
金新臺幣壹拾萬元，罰金如易服勞役，以新臺幣玖佰元（即銀圓佰元）折算壹日，
扣案之改造八釐米手槍壹支（槍枝管制編號：0000000000號）及改造八釐
米手槍子彈貳拾捌顆，均沒收。
丙○○未經許可，持有可發射子彈具有殺傷力之槍枝，處有期徒刑壹年肆月，併科罰
金新臺幣壹拾萬元，罰金如易服勞役，以新臺幣玖佰元（即銀圓佰元）折算壹日。
扣案之改造八釐米手槍壹支（槍枝管制編號：0000000000號）沒收。
    事  實
一、乙○○於民國八十九年九月二十三日，受綽號「阿銅」之不詳姓名友人委託，將
    「阿銅」所交付之可發射子彈具有殺傷力、由仿ＷＡＬＴＨＥＲ廠半自動手槍製
    造之金屬玩具手槍更換土造金屬槍管改造而成之八釐米手槍一支（槍枝管制編號
    ：0000000000號）及具有殺傷力之八釐米手槍子彈三十七顆，藏放於
    其臺中市○區○○路六二五之十一號三樓居所，而未經許可，寄藏該等改造手槍
    及子彈。嗣於八十九年十月二十三日晚上十時十五分許，在上址居所為警查獲，
    並扣得前述改造手槍一支、子彈三十七顆、不具殺傷力之直徑九釐米子彈一顆及
    非乙○○所有之通槍條一支、擦槍布一包。
二、丙○○於八十九年十月六日，自不詳年籍姓名之人處，取得可發射子彈具有殺傷
    力、由仿ＷＡＬＴＨＥＲ廠半自動手槍製造之金屬玩具手槍更換土造金屬槍機及
    已貫通之土造金屬槍管改造而成之八釐米手槍一支（槍枝管制編號：00000
    00000號）及具殺傷力之八釐米手槍子彈一顆後，即攜回其臺中縣豐原市○
    ○路二九三巷四八弄六號住處，而未經許可，持有該等改造手槍及子彈。嗣於八
    十九年十月二十三日十六時四十分許，經警於上址查獲，扣得前述改造手槍一支
    及子彈一顆。
三、案經臺中縣警察局霧峰分局報告臺灣臺中地方法院檢察署檢察官偵查起訴。
    理  由
一、
（一）訊之被告乙○○對其於事實欄第一項所載時地，未經許可而寄藏可發射子彈具
      有殺傷力之改造手槍及子彈之犯行坦承不諱，且有八釐米手槍一支（槍枝管制
      編號：0000000000號）及八釐米手槍子彈三十七顆扣案可資佐證，
      前述手槍及子彈經送請內政部警政署刑事警察局鑑驗結果，送鑑八釐米手槍係
      由仿ＷＡＬＴＨＥＲ廠半自動手槍製造之金屬玩具手槍更換土造金屬槍管改造
      而成，雖欠缺保險鈕，仍可供擊發子彈使用，認具殺傷力；送鑑八釐米手槍子
      彈三十七顆，均係由玩具金屬彈殼加裝直徑約７ＭＭ金屬彈頭改造而成，經採
      樣九顆試射，均可擊發，認均具殺傷力乙節，有該局中華民國八十九年十一月
      二日刑鑑字第一六六三九五號鑑驗通知書一紙附卷可稽，足徵被告乙○○前揭
      自白與事實相符。
（二）訊之被告丙○○對其於事實欄第二項所載時地，未經許可而持有可發射子彈具
      有殺傷力之改造手槍及子彈犯行亦坦承不諱，且有八釐米手槍一支（槍枝管制
      編號：0000000000號）及改造子彈一顆扣案可資佐證，前述手槍及
      子彈經送請內政部警政署刑事警察局鑑驗結果，送鑑八釐米手槍實係由仿ＷＡ
      ＬＴＨＥＲ廠半自動手槍製造之金屬玩具手槍更換土造金屬槍機及已貫通之土
      造金屬槍管改造而成，送鑑槍枝之槍管與滑套雖無法與槍身緊密結合，惟仍可
      供擊發子彈使用，認具殺傷力；送鑑改造子彈一顆，實係土造子彈，具直徑約
      ８ＭＭ金屬彈頭，經實際試射，可擊發，具有殺傷力乙節，則有該局中華民國
      八十九年十月三十一日刑鑑字第一六六三九六號鑑驗通知書一紙附卷可稽，故
      被告丙○○前述自白亦符合真實。
（三）綜上所述，本件事證已臻明確，被告二人之犯行均堪認定。
二、核被告乙○○所為，係犯槍砲彈藥刀械管制條例第十一條第四項未經許可，寄藏
    可發射子彈具有殺傷力之槍枝罪，及同條例第十二條第四項未經許可，寄藏子彈
    罪；又寄藏行為本質上包括持有行為，被告乙○○以寄藏之意思而持有前述槍枝
    及子彈之行為，不另論罪。其以一寄藏行為同時觸犯未經許可，寄藏可發射子彈
    具有殺傷力之槍枝罪及未經許可寄藏子彈罪，為想像競合犯，應從一重之未經許
    可，寄藏可發射子彈具有殺傷力之槍枝罪處斷。另被告丙○○所為，係犯槍砲彈
    藥刀械管制條例第十一條第四項未經許可，持有可發射子彈具有殺傷力之槍枝罪
    ，及同條例第十二條第四項未經許可，持有子彈罪。其以一持有行為同時觸犯未
    經許可，持有可發射子彈具有殺傷力之槍枝罪及未經許可持有子彈罪，為想像競
    合犯，應從一重之未經許可，持有可發射子彈具有殺傷力之槍枝罪處斷。爰審酌
    被告二人未經許可、分別寄藏及持有具有殺傷力之槍枝及子彈，對社會治安及人
    身安全危害甚鉅，惟念及其等並未持受託藏匿及持有之槍彈另犯他罪、所為並未
    造成實害，且被告二人於犯後均坦承寄藏及持有槍彈犯行，態度尚稱良好，被告
    乙○○未經許可持有子彈之數目遠高於被告丙○○，就其二人所處刑度不宜相同
    等一切情狀，分別量處如主文所示之刑，並就罰金部分分別諭知易服勞役之折算
    標準。
三、又按槍砲彈藥刀械管制條例第十九條之規定，犯第七條、第八條、第十條、第十
    一條、第十二條第一項至第三項、第十三條第一項至第三項之罪，經判處有期徒
    刑者，應於刑之執行完畢或赦免後，令入勞動場所，強制工作，其期間為三年。
    然上開條文業經司法院大法官會議釋字第四七一號解釋認為：槍砲彈藥刀械管制
    條例第十九條第一項不問對行為人有無預防矯治其社會危險性之必要，一律宣付
    強制工作三年之部分，有違憲法第二十三條之比例原則，應自該解釋公布日不予
    適用。又犯該條例第十九條第一項所列舉之罪，依個案情節符合比例原則部分，
    固應適用該條例宣告保安處分；至不符合部分而應宣告保安處分者，則仍由法院
    斟酌刑法第九十條第一項規定之要件，依職權為之。查被告二人未經許可寄藏及
    持有可發射子彈具有殺傷力之槍枝，雖足以破壞社會秩序，進而危害他人生命、
    身體、自由、財產，惟依憲法第八條規定之意旨，限制人民身體自由之處置，須
    以法律定之，其執行亦應分別由司法、警察機關或法院依法定程序為之。而立法
    機關於制定法律時，其內容必須符合憲法第二十三條所定之要件，亦即對於人身
    自由之處罰，有多種處罰手段可供適用時，除應選擇其最易於回歸社會營正常生
活者外，其處罰程度與所欲達到目的之間，並須具合理適當之關係，俾貫徹現代
    法治國家保障人身自由之基本原則。又保安處分之措施亦含社會隔離、拘束身體
    自由之性質，其限制人民之權利，實與刑罰同，自應受比例原則之規範，使保安
    處分之宣告，與行為人所為行為之嚴重性、行為人所表現之危險性，及對行為人
    未來行為之期待性相當。又保安處分中之強制工作，旨在對嚴重職業性犯罪及欠
    缺正確工作觀念或無正常工作因而犯罪者，強制其從事勞動，學習一技之長及正
    確之謀生觀念，使其日後重返社會，能適應社會生活，以達教化與治療之目的。
    查被告二人均無違反槍砲彈藥刀械管制條例案件之前科（有臺灣高等法院被告全
    國前案紀錄表二件在卷可憑），其二人分別係單純寄藏及持有具有殺傷力之改造
    手槍，並非為供犯罪之需而寄藏及持有，嗣被告等亦未持扣案之槍枝犯罪，且其
    二人寄藏及持有之槍枝均為改造槍枝，其具體危險性未及制式槍械，則依其等所
    為未經許可寄藏及持有具殺傷力槍枝犯行之嚴重性、所表現之危險性及對於其等
    未來行為之期待性等綜合以觀，尚難認有預防矯治被告二人社會危險性之必要，
    復難遽認其等有犯罪之習慣或以犯罪為常業或因遊蕩或懶惰成習而犯罪，自不符
    合刑法第九十條第一項規定之情形，爰對被告二人均不另依槍砲彈藥刀械管制條
    例第十九條第一項規定為強制工作之宣告，併此敘明。
四、本件經警於臺中市○區○○路六二五之十一號三樓被告乙○○居所扣得之改造八
    釐米手槍一支（槍枝管制編號：0000000000號）及未經試射之改造八
    釐米手槍子彈二十八顆，係屬違禁物，應依刑法第三十八條第一項第一款之規定
    宣告沒收之。至另九顆改造八釐米手槍子彈，經鑑驗機關試射後，僅剩餘彈殼，
    不具殺傷力，已非屬違禁物，故毋庸為沒收之諭知。又經警於上址另扣得之直徑
    九釐米子彈一顆並無殺傷力，有前述內政部警政署刑事警察局中華民國八十九年
    十一月二日刑鑑字第一六六三九五號鑑驗通知書一紙在卷足憑，故非違禁物，且
    與被告乙○○本件未經許可寄藏槍、彈之犯行無關；至通槍條一支、擦槍布一包
    並非被告乙○○所有，亦據被告乙○○於本院審理時供承明確，自均不得諭知沒
    收，附此敘明。此外，經警於臺中縣豐原市○○路二九三巷四八弄六號被告丙○
    ○住所扣得之改造八釐米手槍一支（槍枝管制編號：0000000000號）
    亦係違禁物，應依刑法第三十八條第一項第一款之規定宣告沒收之；至於同一地
    點經警扣得之直徑８ＭＭ子彈一顆，經鑑驗機關試射後，僅剩餘彈殼，不具殺傷
    力，已非屬違禁物，故毋庸為沒收之諭知，附此敘明。
五、公訴意旨另以：被告乙○○於八十九年九月二十三日，係受綽號「阿銅」之不詳
    姓名友人之託，代為寄藏具殺傷力之由仿ＷＡＬＴＨＥＲ廠半自動手槍製造之金
    屬玩具手槍改造而成之八釐米手槍二支（槍枝管制編號：0000000000
    號及0000000000號）及八釐米手槍子彈三十八顆，並將之藏放其臺中
    市○區○○路六二五之十一號三樓居所，嗣於同年十月六日，將其中一支改造手
    槍（即槍枝管制編號0000000000號者）連同內含之改造子彈一顆交付
    被告丙○○，欲請被告丙○○代為改造槍枝，因認被告乙○○實係未經許可寄藏
    二支可發射子彈具有殺傷力之改造手槍及三十八顆子彈。公訴人認被告乙○○亦
    涉有未經許可寄藏槍枝管制編號0000000000號之改造手槍及其內子彈
    一顆之犯行，無非以被告丙○○之供述為唯一論據，惟按犯罪事實應依證據認定
    之，無證據不得推定其犯罪事實，刑事訴訟法第一百五十四條定有明文；又共同
被告所為不利於己之供述，固得採為其他共同被告犯罪之證據，惟此項不利之供
    述，依刑事訴訟法第二百七十條第二項之規定，仍應調查其他必要之證據，以察
    其是否與事實相符，自難專憑此項供述，為其他共同被告犯罪事實之認定（最高
    法院三十一年上字第二四二三號判例意旨參照）。訊之被告乙○○堅決否認有何
    未經許可，寄藏槍枝管制編號0000000000號之改造手槍及其內子彈一
    顆之犯行，辯稱：伊僅受「阿銅」之託寄藏扣案之槍枝管制編號0000000
    000號改造手槍及子彈三十七顆等語。經查，槍枝管制編號00000000
    00號之改造手槍及其內子彈一顆，係在臺中縣豐原市○○路二九三巷四八弄六
    號被告丙○○住處為警查扣，此業據被告丙○○供承無訛，復有搜索扣押證明筆
    錄影本一件存卷可按，被告丙○○雖自警訊、偵查迄本院審理時一再供稱該改造
    手槍及其內子彈一顆係被告乙○○所交付，被告乙○○並囑其將該槍枝之槍管及
    槍身加以焊接等語，然被告丙○○於本院審理時亦供稱：伊並不知如何焊接槍枝
    ，伊之住處並無工具可焊接槍枝，乃伊之父親於臺中縣豐原市○○路開設之鐵工
    廠始有焊接工具等語，則前述槍枝倘確係被告乙○○為囑託被告丙○○焊接而交
    付，被告丙○○對於如何焊接槍枝既不知悉，當無仍自被告乙○○處收受該槍枝
    之理。又被告丙○○若確實允諾為被告乙○○焊接槍枝，衡情亦應儘速完成焊接
    工作後將槍枝交還被告乙○○，而非將該違禁物置放其住處將近一月而不予理會
    ，復不交還被告乙○○。再者，被告乙○○如確為囑託被告丙○○焊接而將前述
    槍枝交予被告丙○○，又何須連同子彈亦一併交付被告丙○○？是被告丙○○所
    供述其未經許可而持有之槍彈係被告乙○○所交付一節，既有前述與常情顯然違
    背之處，尚不得遽採為不利於被告乙○○之認定。至被告丙○○雖聲請訊問證人
    甲○○，以證明被告乙○○曾交付其前述改造手槍及其內子彈一顆之事實，惟依
    被告丙○○於本院訊問及審理時之供述，證人甲○○係與其同赴被告乙○○之居
    所，但該證人並未入內，亦未見被告乙○○交付其槍枝及子彈等語，是該證人縱
    經訊問，亦無從證明被告丙○○未經許可持有之槍枝及子彈係被告乙○○所交付
    ，從而自無傳訊之必要，附此敘明。此外，本院復查無其他積極證據，足認被告
    丙○○未經許可持有之槍枝管制編號0000000000號改造手槍及子彈一
    顆，係先由被告乙○○未經許可予以寄藏，嗣後交付被告丙○○，既不能證明被
    告乙○○另犯此部分未經許可寄藏可發射子彈具有殺傷力之槍枝及未經許可持有
    子彈罪，本應為無罪之諭知，然此部分如成立犯罪，與被告乙○○前揭經論罪科
    刑部分應為實質上一罪關係，爰不另為無罪之諭知。
據上論斷，應依刑事訴訟法第二百九十九條第一項前段，槍砲彈藥刀械管制條例第十
一條第四項、第十二條第四項，刑法第十一條前段、第五十五條、第四十二條第二項
、第三十八條第一項第一款，罰金罰鍰提高標準條例第二條，判決如主文。
中      華      民      國    九十    年      三      月    二十八      日
                                 臺灣臺中地方法院刑事第一庭
                                     法  官  鍾  啟  煒
右正本證明與原本無異。
如不服本判決，應於判決送達後十日內向本院提出上訴狀，上訴於臺灣高等法院臺中
分院( 須附繕本 )。
                                     書記官
中      華      民      國    九十    年      三      月    二十九      日
附錄本案論罪科刑法條全文：
槍砲彈藥刀械管制條例第十一條第四項：
未經許可，持有、寄藏或意圖販賣陳列第一項所列槍砲者，處一年以上七年以下有期
徒刑，併科新臺幣七百萬元以下罰金。


司法院資訊處製作；財團法人民間司法改革基金會備份。
